臺灣臺東地方法院刑事判決
110年度交易字第40號
公  訴  人  臺灣臺東地方檢察署檢察官
被      告  謝業豐


            楊嘉昌




上列被告因過失傷害案件，經檢察官提起公訴（110年度偵字第1
463號），因被告於本院準備程序中為有罪之陳述，本院告知被
告簡式審判程序之旨，並聽取當事人之意見後，經本院裁定進行
簡式審判程序，判決如下：
    主  文
謝業豐犯過失傷害罪，處有期徒刑陸月，如易科罰金，以新臺幣
壹仟元折算壹日；緩刑貳年，並應於本判決確定之日起陸月內向
向被害人林家㠶、鄭茜尹、林尚豫及林尚穎共支付新臺幣捌萬元
之損害賠償。
楊嘉昌犯過失傷害罪，處有期徒刑肆月，如易科罰金，以新臺幣
壹仟元折算壹日；緩刑貳年，並應於本判決確定之日起陸月內向
向被害人林家㠶、鄭茜尹、林尚豫及林尚穎共支付新臺幣陸萬元
之損害賠償。
    事實及理由
一、本件犯罪事實及證據，除均引用檢察官起訴書之記載（如附
    件）外，補充如下：被告謝業豐及被告楊嘉昌於本院審理程
    序中之自白。
二、按汽車行駛時，駕駛人應注意車前狀況；汽車行駛至交岔路
    口，其行進、轉彎，應依下列規定：行至無號誌或號誌故障
    而無交通指揮人員指揮之交岔路口，支線道車應暫停讓幹線
    道車先行；汽車臨時停車時，應依下列規定：二、交岔路口
    、公共汽車招呼站十公尺內、消防栓、消防車出入口五公尺
    內不得臨時停車；汽車停車時，應依下列規定：一、禁止臨
    時停車處所不得停車，道路交通安全規則第94條第3項前段
    、第102條第1項第2款、第111條第1項第2款、第112條第1項
    第1款定有明文。被告謝業豐既考領有普通大貨車執照，有
    證號查詢汽車駕駛人結果（見他卷第75頁），對於上揭注意
    車前及汽車行駛至交岔路口之規定自應知悉及遵守；被告楊
    嘉昌則亦考領有小型車普通駕駛執照，有證號查詢汽車駕駛
    人結果（見他卷第77頁），對於上揭禁止停車於交岔路口之
    規定亦應知悉及遵守。且觀諸前揭卷附道路交通事故調查報
    告表㈠所載，案發當時天候晴、日間自然光線、柏油路面乾
    燥無缺陷、無障礙物、視距良好等情，足見被告謝業豐、楊
    嘉昌並無不能注意之情事，被告謝業豐竟疏未注意車前狀況
    及行經上開路口，未依前開規定暫停，而未讓幹線道上之告
    訴人林家㠶所駕駛之車輛先行；被告楊嘉昌則貿然將其車輛
    停放於禁止停車之上開交岔路口，被告謝業豐之駕駛行為及
    被告楊嘉昌停車之行為均具有過失，至為灼然；且被告謝業
    豐、楊嘉昌之過失行為與告訴人林家㠶、鄭茜尹、林尚豫及
    林尚穎之受傷結果間，具有相當因果關係，亦可認定，而告
    訴人林家㠶雖亦與有過失，然被告謝業豐、楊嘉昌尚不能執
    此解免其過失罪責。綜上所述，足認被告謝業豐、楊嘉昌之
    自白核與事實相符，應可採為認定事實之依據。從而，本案
    事證已臻明確，被告謝業豐、楊嘉昌之犯行均洵堪認定，應
    依法論科。
三、論罪科刑：　　
　㈠核被告謝業豐、楊嘉昌所為，均係犯刑法第284條前段之過失
    傷害罪。
　㈡被告謝業豐發生本案車禍後，於有偵查犯罪權限之公務員查
    知其為肇事者前，於處理人員前往就醫之醫院處理時，即主
    動向到場處理之警員承認為肇事者而接受裁判，此有臺東縣
    警察局關山分局交通分隊道路交通事故肇事人自首情形紀錄
    表（他字卷第65頁）及前揭道路交通事故談話紀錄表（他字
    卷第52頁）在卷可參，符合刑法自首之要件，爰依刑法第62
    條前段規定減輕其刑。
　㈢爰以行為人之責任為基礎，審酌被告謝業豐、楊嘉昌各疏未
    注意上開汽車駕駛人駕駛及停放車輛時應遵守之交通法規，
    致告訴人等受有如起訴書事實欄所載之傷害，所為固屬非是
    ，惟念及被告謝業豐於本件事故之過失為肇事主因；被告楊
    嘉昌於本件事故之過失為肇事次因，告訴人林家㠶駕駛自用
    小客車行經無號誌之交岔路口，未減速注意，作隨時停車之
    準備，亦同為肇事次因，且被告謝業豐、楊嘉昌於本院審理
    時坦認犯行，犯後態度良好，且被告謝業豐及其服務單位願
    賠償告訴人等所受損害新臺幣30萬元；被告楊嘉昌則願賠償
    告訴人等所受損害新臺幣4萬元（見本院卷第63頁），惟因
    被告謝業豐、楊嘉昌及告訴人林家㠶、鄭茜尹、林尚豫及林
    尚穎對賠償金額並無共識，而未達成和解，復參酌告訴人林
    家㠶、鄭茜尹、林尚豫及林尚穎所受傷勢程度，及被告謝業
    豐自述教育程度為專科畢業，從事司機工作，月入3 萬多元
    ，育有2名在學子女，配偶領有重大傷病證明，經濟狀況勉
    持等一切情狀（見本院卷第91頁）；被告楊嘉昌自述教育程
    度為大學畢業，夏天開三、四個月飲料店，其餘時間協助家
    裡賣金香店，須扶養父母及配偶，經濟狀況普通等一切情狀
    （見本院卷第91頁），量處如主文所示之刑，併諭知易科罰
    金之折算標準。
  ㈣末查，被告謝業豐、楊嘉昌前均無任何犯罪前科，有臺灣高
    等法院被告前案紀錄表在卷可參（在本院卷第15-17頁），
    其因一時失慮，致罹刑典，於本院審理時坦承犯行，堪認有
    所悔悟，經此偵、審、科刑之教訓後，當知所警惕，信無再
    犯之虞，且參酌被告謝業豐於本件交通事故為肇事主因；被
    告楊嘉昌於本件交通事故則為肇事次因，告訴人林家㠶則於
    本件事故亦為肇事次因，參酌被告謝業豐、楊嘉昌均有意賠
    償告訴人林家㠶、鄭茜尹、林尚豫及林尚穎相關損害，僅因
    彼此對車輛賠償金額認知差距過大，而未達成和解，此有本
    院準備程序筆錄、告訴人刑事附帶民事起訴狀、民事調解紀
    錄報告在卷可憑（見本院第45-46、63、79-80頁，110年度
    交附民字第32號卷第61、163頁），復審酌緩刑之宣告，不
    影響告訴人林家㠶、鄭茜尹、林尚豫及林尚穎等另循民事訴
    訟途徑向被告主張損害賠償之權利，本院因認其所受宣告之
    刑以暫不執行為適當，爰依刑法第74條第1項第1款規定宣告
    緩刑2年，以勵自新。惟被告謝業豐、楊嘉昌前揭過失犯行
    既造成告訴人等受有起訴書事實欄所載之傷害傷害，實不宜
    無條件給予緩刑宣告，爰參酌被告謝業豐、楊嘉昌及告訴人
    等附民案件委任之代理人表示之意見、告訴人等所受傷勢及
    告訴人於附民案件中提出之醫療收據等 因素，依刑法第74
    條第2項第3款之規定，命被告謝業豐、楊嘉昌分別應於本判
    決確定後6個月內，向告訴人林家㠶、鄭茜尹、林尚豫及林尚
    穎分別支付主文所示金額之損害賠償。又該等損害賠償金額
    ，係為暫時填補告訴人林家㠶、鄭茜尹、林尚豫及林尚穎損
    害，及為免被告謝業豐、楊嘉昌因本案執行，或因易科罰金
    ，徒增國庫收入，實際上並未填補告訴人損害，導致告訴人
    等求償益加困難。並非謂告訴人等之損害或得求償金額，必
    定為主文所示之金額。至於確切之損害賠償金額，若有爭執
    ，雙方當得另行協調或告訴人等向本院提起附帶民事訴訟判
    決之結果而定，不受前揭緩刑所附條件之金額影響。倘被告
    謝業豐、楊嘉昌違反上開應行負擔之事項且情節重大者，足
    認原宣告之緩刑難收其預期效果，而有執行刑罰之必要者，
    得依刑法第75條之1第1項第4款之規定撤銷其宣告，併此述
    明。
據上論斷，應依刑事訴訟法第273 條之1 第1 項、第299 條第 1
項前段、第310 條之2 、第454 條第2 項，刑法第284 條第1 項
前段、第62條前段、第41條第1 項前段、第74條第1 項第1 款、
第2 項第3款，刑法施行法第1 條之1 第1項，判決如主文。
本案經檢察官林靖蓉提起公訴，檢察官馮興儒到庭執行職務。
中　　華　　民　　國　　110 　年　　12　　月　　8 　　日
                刑事第一庭    法  官  邱奕智
以上正本證明與原本無異。
如不服本判決應於收受送達後20日內向本院提出上訴書狀，並應
敘述具體理由；其未敘述上訴理由者，應於上訴期間屆滿後20日
內向本院補提理由書（均須按他造當事人之人數附繕本）。「切
勿逕送上級法院」。告訴人或被害人對於本判決如有不服，請書
具不服之理由狀，請求檢察官上訴者，其上訴期間之計算係以檢
察官收受判決正本之日期為準。　　　　　　　　　
　　　　　　　　　            書記官  陳美鄉 
中　　華　　民　　國　　110 　年　　12　　月　　10　　日
論罪科刑法條：刑法刑法第284 條第1 項前段
中華民國刑法第284條
因過失傷害人者，處1年以下有期徒刑、拘役或10萬元以下罰金
；致重傷者，處3年以下有期徒刑、拘役或30萬元以下罰金。

附件：
臺灣臺東地方檢察署檢察官起訴書
                                     110年度偵字第1463號
    被　　　告　謝業豐　男　42歲（民國00年0月00日生）
                        住臺東縣○○鄉○○○路000○0號
                        國民身分證統一編號：Z000000000號
                楊嘉昌　男　46歲（民國00年0月00日生）
                        住臺東縣○○鄉○○路000號
                        指定送達：臺東縣○○鄉○○○路00號
                        國民身分證統一編號：Z000000000號
上列被告等因過失傷害案件，已經偵查終結，認應提起公訴，茲
將犯罪事實及證據並所犯法條分敘如下：
        犯罪事實
一、楊嘉昌本應注意交岔路口不得臨時停車，且依當時並無不能
    注意之情事，亦疏未注意及此，於民國 109 年 7 月 20 日
    9 時許起，駕駛車牌號碼 00-0000 號自小客貨車，逕將其
    車輛臨時停放在仁愛路與中東三路口。謝業豐於 109年 7
    月 20 日 15 時 14 分許，駕駛車牌號碼 000-00號自用公
    務大貨車，沿臺東縣池上鄉仁愛路由北往南方向行駛，行經
    該路與中東三路交岔路口前，本應注意車輛行經無號誌交岔
    路口時，應充分注意多線道來車，少線道車應暫停讓多線道
    車先行，且依當時天候晴、日間自然光線、柏油路面乾燥無
    缺陷、無障礙物、視距良好，又無不能注意之特別情事，竟
    疏未注意及此，於行經上開路口時，受楊嘉昌之上開車輛阻
    擋其行車視線，且未暫停讓多線道車先行即貿然直行；嗣林
    家㠶於 109 年 7 月 20 日 15 時 14 分許，駕駛車牌號碼
    000-0000 號自用小客車搭載其妻鄭茜尹、其子林尚豫及林
    尚穎沿池上鄉中東三路由西往東方向直行，亦本應注意車輛
    行經無號誌交岔路口時，應減速慢行，作隨時停車之準備，
    且依當時並無不能注意之情事，疏未注意及此，受楊嘉昌之
    上開車輛阻擋其行車視線，且未減速即貿然行經上開路口，
    謝業豐及林家㠶之車輛因而發生碰撞，致林家㠶受有頭部、
    右前臂、左膝挫傷等傷害；鄭茜尹受有頭部瘀傷及外傷、左
    側大腿挫傷等傷害；林尚豫受有右側小腿撕裂傷之傷害；林
    尚穎受有頭部外傷之傷害。
二、案經林家㠶、鄭茜尹、林尚豫及林尚穎告訴偵辦。
        證據並所犯法條
一、證據清單及待證事實：
編號 證據名稱                  待證事實                1                                  被告謝業豐於警詢及偵查中之供述                                                                                                                                                                                                                                                       1. 證明被告謝業豐確實於  上開時、地，駕駛車牌&0000; &0000;碼 367-VT號自用公務大  貨車，與告訴人林家㠶駕  駛之車輛發生車禍之事實  。2. 證明被告楊嘉昌車  輛停放位置，阻擋被告謝  業豐之視線，致被告謝業  豐無法看清左側告訴人林  家㠶之車輛動態之事實。                        2                   被告楊嘉昌於警詢及偵查中之供述                                                                                                                          證明被告楊嘉昌於 109 年7 月 20 日上午 9 時許，即將車牌號碼 00-0000 號車輛停放於中東三路與仁愛路口之事實。                                   3                                                 證人即告訴人林家㠶於警詢 偵查中之證述                                                                                                                                                                                                                                                                                                                                                                            1. 證明告訴人林家㠶確實  於上開時、地，駕駛車牌&0000; 號碼 000-0000 號車輛，  與被告謝業豐駕駛之車輛  發生車禍之事實。2. 證  明告訴人林家㠶當時搭載  告訴人鄭茜尹、林尚豫及  林尚穎之事實。3. 證明  被告楊嘉昌車輛停放位置  ，阻擋告訴人林家㠶之視  線，致告訴人林家㠶無法  看清右側被告謝業豐之車  輛動態之事實。                                                                             4          告訴人等 4 人之關山慈濟醫院診斷證明書共 4 紙                                 證明告訴人等 4 人所受傷勢之事實。                                     5                      告訴人林家㠶之行車紀錄器 碟及本署檢察官勘驗筆錄、道路交通事故現場圖、交通事故談話紀錄表、道路交通事故調查表㈠、㈡各 1 份、現場照片 20 張、                                         佐證本案車禍發生經過之事實。                                                                                                                                       6                                        交通部公路總局臺北區監理所109年10月23日北監花東     鑑字第 1090266796 號函暨鑑定意見書                                                                                                                                                                                                                                                   佐證以下事實：1. 被告謝業豐駕駛車輛行經無號誌交岔路口時，未充分注意多線道來車，少線道車未暫停讓多線道車先行，為肇事主因。2. 被告楊嘉昌於路口違規停車，妨礙行車視線，影響行車安全，為肇事次因。 3. 告訴人林家㠶駕駛車輛行經無號誌交岔路口，未減速注意，作隨時停車之準備，亦為肇事次因。                               
二、汽車行駛至交岔路口，其行進、轉彎，應依下列規定：行至
    無號誌或號誌故障而無交通指揮人員指揮之交岔路口，支線
    道車應暫停讓幹線道車先行；汽車臨時停車時，應依下列規
    定：二、交岔路口、公共汽車招呼站十公尺內、消防栓、消
    防車出入口五公尺內不得臨時停車；汽車停車時，應依下列
    規定：一、禁止臨時停車處所不得停車，道路交通安全規則
    第 102 條第 1 項第 2 款、第 111 條第 1 項第 2 款、第
    112 條第 1 項第 1 款定有明文。查被告謝業豐駕駛車輛行
    經上開路口，未依前開規定暫停，而未讓幹線道上之告訴人
    林家㠶車輛先行，係有過失；被告楊嘉昌貿然將其車輛停放
    於禁止停車之上開交岔路口，亦違反前開規定而有過失無訛
    。核被告等 2 人所為，均係犯刑法第 284 前段之過失傷害
    罪嫌。
三、依刑事訴訟法第251條第1項提起公訴。
    此　致
臺灣臺東地方法院
中　　華　　民　　國　 110　 年　　4 　　月　　30　　日
                             檢　察　官　林靖蓉
本件正本證明與原本無異
中　　華　　民　　國　 110 　年　　5 　　月　　4 　　日
                             書  記  官  張秀凰
附錄本案所犯法條全文
中華民國刑法第284條
因過失傷害人者，處 1 年以下有期徒刑、拘役或 10 萬元以下
罰金；致重傷者，處 3 年以下有期徒刑、拘役或 30 萬元以下
罰金。